臺灣彰化地方法院民事判決
111年度訴字第877號
原      告  甘麗紅  
被      告  蕭志勇  

上列當事人間請求損害賠償事件，原告提起刑事附帶民事訴訟，
經本院刑事庭裁定移送前來（111年度附民字第300號），本院於
民國111年10月26日言詞辯論終結，本院判決如下：
    主  文
被告應給付原告新臺幣捌拾萬元，及自民國一一一年七月一日起
至清償日止，按年息百分之五計算之利息。
本判決於原告以新臺幣貳拾陸萬陸仟陸佰陸拾柒元為被告供擔保
後，得假執行；但被告如以新臺幣捌拾萬元為原告預供擔保，得
免為假執行。
    事實及理由
一、原告主張略以：緣被告於民國110年1月間，加入由真實姓名
    年籍不詳網路上暱稱「阿忠」等人所組成，具有持續性、牟
    利性之有結構性詐欺集團，擔任收取帳戶資料轉交詐欺集團
    之角色，先於110年4月間某日，在彰化縣○○市○道○號彰化交
    流道附近，向訴外人張瑛芪收取其所申辦之兆豐國際商業銀
    行（下稱兆豐銀行）帳號000-00000000000號帳戶（下稱系
    爭帳戶）之存摺、金融卡及密碼，轉交與「阿忠」及本案詐
    欺集團其他不詳成員。嗣該詐欺集團之不詳成員於110年4月
    26日前某日起，透過通訊軟體LINE與原告聯繫，佯稱投資股
    票、虛擬貨幣「ECEC」及「YTP」可以獲利等語，致原告陷
    於錯誤，而依指示於110年4月26日中午12時許匯款新臺幣（
    下同）80萬元至系爭帳戶，旋遭詐欺集團成員提領一空，致
    原告受有損害。爰依侵權行為之法律關係請求被告賠償上開
    損害等語。並聲明：除供擔保為假執行及被告供擔保免為假
    執行之金額外，如主文所示。
二、被告則以：伊是做賭盤金流及代收付而已，伊跟詐騙集團不
    熟，也無法賠償，對於刑事判決認定的犯罪事實沒有意見等
    語。並聲明：原告之訴駁回。
三、到庭之兩造經本院整理及協議簡化爭點，結果如下（本院依
    判決格式調整文字）：
　㈠兩造不爭執事項
　⒈被告於110年1月間，加入由真實姓名年籍不詳網路上暱稱「
    阿忠」等人組成之有結構性詐欺集團，擔任收取帳戶資料轉
    交詐欺集團之角色。而於110年4月間某日，在彰化縣○○市○道
    ○號彰化交流道附近，向張瑛芪收取系爭帳戶之存摺、金融卡
    及密碼。並將系爭存摺及金融卡含密碼轉交予「阿忠」及詐
    欺集團不詳成員。嗣系爭詐欺集團不詳成員，於110年4月26
    日前某日起，透過通訊軟體LINE與原告聯繫，佯稱投資股票
    、虛擬貨幣「ECEC」及「YTP」可以獲利等語。原告依指示
    於110年4月26日中午12時許匯款80萬元至系爭帳戶，旋遭提
    領一空。
　⒉被告因前項犯罪事實，經臺灣彰化地方檢察署(下稱彰化地檢
    署)檢察官以111年度偵字第1469號、111年度偵緝字第181、
    182、183號起訴書提起公訴，經本院111年度訴字第531號刑
    事判決蕭志勇犯三人以上共同詐欺取財罪，處有期徒刑1年6
    月確定在案。　
  ㈡爭執事項
    原告主張依民法第184條第1項侵權行為之法律關係，請求被
    告負損害賠償責任，有無理由？
四、得心證之理由
  ㈠按因故意或過失不法侵害他人之權利者，負損害賠償責任。
    數人共同不法侵害他人之權利者，連帶負損害賠償責任，民
    法第184條第1項前段、第185條第1項前段分別定有明文。次
    按連帶債務之債權人，得對於債務人中之一人或數人或其全
    體，同時或先後請求全部或一部之給付，民法第273條第1項
    亦有明文。再按刑事訴訟判決所認定之事實，固非當然有拘
    束民事訴訟判決之效力，但民事法院調查刑事訴訟原有之證
    據，而斟酌其結果以判斷事實之真偽，並於判決內記明其得
    心證之理由，即非法所不許（最高法院49年台上字第929號
    判決參照）。本件原告主張被告向訴外人張瑛芪收取系爭帳
    戶存摺、金融卡及密碼並轉交與詐欺集團不詳成員等事實，
    業經彰化地檢署檢察官以111年度偵字第1469號、111年度偵
    緝字第181、182、183號起訴書提起公訴，經本院111年度訴
    字第531號刑事判決蕭志勇犯三人以上共同詐欺取財罪確定
    在案，有前開刑案判決在卷可稽（見本院卷第11至第20頁）
    ，復為被告所不爭執，堪信屬實。本院審酌被告將系爭帳戶
    存摺、提款卡及密碼等交付他人，當可合理預見係作為不法
    集團犯罪工具竟仍為之，綽號「阿忠」之人所屬不法集團遂
    利用被告轉交之帳戶存摺、提款卡及密碼，取得向原告詐欺
    所得之款項，則原告所受損害與被告所為交付帳戶存摺、金
    融卡及密碼之行為間，具有相當因果關係存在，應堪認定。
    至於被告雖辯稱其不知與詐欺集團不熟云云，惟查被告就將
    系爭帳戶存摺、金融卡及密碼交付詐欺集團及加入該詐欺集
    團均不爭執，則被告所為之帳戶資料交付行為，自屬共同侵
    害權利之目的範圍內，各自分擔實行行為之一部，互相利用
    他人之行為以遂其獲利之目的，仍不失為共同侵權行為之人
    ，自應對於全部結果負損害賠償責任，是被告前開所辯，顯
    無可採。從而，原告主張依侵權行為之法律關係，請求被告
    賠償80萬元，自屬有據。
  ㈡又按給付無確定期限者，債務人於債權人得請求給付時，經
    其催告而未為給付，自受催告時起，負遲延責任。其經債權
    人起訴而送達訴狀，或依督促程序送達支付命令，或為其他
    相類之行為者，與催告有同一之效力。遲延之債務，以支付
    金錢為標的者，債權人得請求依法定利率計算之遲延利息。
    應付利息之債務，其利率未經約定，亦無法律可據者，週年
    利率為百分之五，民法第229條第2項、第233條第1項前段、
    第203 條分別定有明文。本件原告依侵權行為之法律關係請
    求被告賠償，屬無確定期限之金錢債權，應於被告經受催告
    履行而未履行，始生遲延責任。查原告請求被告給付而送達
    訴狀，與催告有同一之效力，而本件刑事附帶民事起訴狀繕
    本係於111年6月20日寄存送達，經10日於111年6月30日生送
    達效力，有本院送達證書在卷可稽（見附民卷第15頁），是
    原告請求被告給付自起訴狀繕本送達翌日即111年7月1日起
    至清償日止，按週年利率百分之5計算之利息，亦應准許。
五、綜上所述，原告依侵權行為法律規定，請求被告給付原告80
    萬元，及自111年7月1日起至清償日止，按週年利率百分之5
    計算之利息，為有理由，應予准許。另原告陳明願供擔保，
    請准宣告假執行，經核並無不合，爰酌定相當擔保金額准許
    之，並依職權宣告被告預供擔保後得免為假執行。
六、本件事證已臻明確，兩造其餘攻擊防禦方法及所舉未經援用
    之證據，經本院斟酌後，認均不足以影響本判決之結果，爰
    不一一論述，併此敘明。
七、本件原告於刑事訴訟程序附帶提起民事訴訟，經本院刑事庭
    裁定移送前來，依刑事訴訟法第504條第2項規定，毋庸繳納
    裁判費，且本件訴訟繫屬期間亦未支出其他訴訟費用，自無
    庸諭知訴訟費用負擔問題，併予敘明。　　
中　　華　　民　　國　　111 　年　　11　　月　　16　　日
                  民事第一庭  法　官　范馨元
以上正本係照原本作成。
如對判決上訴，應於判決送達後20日內向本院提出上訴狀。如委
任律師提起上訴者，應一併繳納上訴審裁判費。
中　　華　　民　　國　　111 　年　　11 　　月　 16　　日
                              書記官  卓千鈴